臺灣高等法院民事判決　九十一年度上易字第五六號
　　　上　訴　人　乙○○
　　　被　上訴人　甲○○
右當事人間請求侵權行為損害賠償事件，上訴人對於中華民國九十年十二月七日臺灣
板橋地方法院九十年度訴字第二一八一號第一審判決提起上訴，本院判決如左：
    主    文
上訴駁回。
第二審訴訟費用由上訴人負擔。
    事實及理由
一、被上訴人起訴時係基於民法第一百八十四條第一項後段侵權行為之法律關係請求
    損害賠償，於本院追加民法第一百九十五條第三項之請求，其請求之基礎事實同
    一，核與民事訴訟法第四百四十六條但書、第二百五十五條第一項第二款規定相
    符，應予准許。
二、被上訴人主張：被上訴人與訴外人李維浩係夫妻，上訴人明知李維浩為有配偶之
    人，竟自民國（下同）八十九年九月中旬起，連續在台北縣三重市○○街二十一
    號五樓第四房間與李維浩發生多次性關係，嗣於同年十二月三十一日下午三時許
    為被上訴人報警查獲。上訴人之通姦行為，業經判處有期徒刑三月確定，由於上
    訴人破壞被上訴人之家庭，導致被上訴人罹患憂鬱症，情緒低落、失眠，賴藥物
    治療，造成被上訴人精神上之痛苦，爰依民法第一百八十四條第一項後段，請求
    上訴人賠償非財產上之損害新台幣（下同）一百萬元，及法定利息等語。並聲明
    ：駁回上訴人之上訴。
三、上訴人則以：上訴人雖與被上訴人之夫通姦，惟並未侵害被上訴人之名譽權，被
    上訴人自不得請求非財產上之損害賠償。被上訴人之精神疾病，早在上訴人與其
    夫通姦行為之前，即已存在，尚難證明與上訴人之通姦行為有因果關係等語，資
    為抗辯。並聲明：(一)原判決不利於上訴人之部分廢棄。(二)右廢棄部分，駁回被上
    訴人在第一審之訴。（原審判決被上訴人部分勝訴，部分敗訴，被上訴人就其敗
    訴部分並未提起上訴，上訴人就其敗訴部分，則提起上訴）。
四、兩造不爭之事實：被上訴人主張其夫李維浩與上訴人通姦，上訴人之行為並經判
    處有期徒刑三月確定在案等情，有被上訴人提出之臺灣板橋地方法院三重簡易庭
    九十年度重簡字第八九二號刑事簡易判決影本一份為證，並經原審調閱臺灣板橋
    地方法院檢察署九十年度偵字第二二六三號偵查卷宗、台灣板橋地方法院九十度
    重簡字第八九二號妨害家庭案卷宗核閱屬實，復為上訴人所不爭執。
五、按因故意或過失，不法侵害他人之權利者，負損害賠償責任。故意以背於善良風
    俗之方法，加損害於他人者亦同，民法第一百八十四條第一項定有明文。又不法
    侵害他人之身體、健康、名譽、自由、信用、隱私、貞操、或不法侵害其他人格
    法益而情節重大者，被害人雖非財產上之損害，亦得請求賠償相當之之金額；前
    二項之規定，於不法侵害他人基於父、母、子、女或配偶關係之身分法益而情節
    重大者，準用之，民法第一百九十五條第一項、第三項亦規定甚明。查上訴人在
    被上訴人與訴外人李維浩婚姻關係存續期間，與李維浩發生通姦行為，自屬侵害
    被上訴人基於婚姻關係所享有之夫妻身分法益，且情節重大。而被上訴人因上訴
    人之通姦行為，而患有憂鬱症，產生情緒低落，失眠，精神注意力不集中，有自
    殺之念頭，業據被上訴人提出林方皓醫師出具之個別諮商摘要、和信治癌中心醫
    院診斷證明書為證，並經證人李維浩證述在卷，自可認定被上訴人因此受有精神
    上之痛苦且情節重大，被上訴人請求上訴人賠償慰撫金，洵屬有據。查上訴人係
    護校畢業，從事護士工作，年收入四十一萬七千一百九十元，被上訴人係高職畢
    業，曾任歌星，月入約一萬多元，結婚後即辭去工作，有一棟房子，尚有四、五
    百萬元貸款未付清等情，為兩造所不爭執。爰審酌兩造之學歷、社會地位、經濟
    狀況、智識經驗及被上訴人精神上所受痛苦程度等一切情狀，認被上訴人請求上
    訴人給付慰撫金以五十萬元為適當，從而被上訴人於此範圍內請求上訴人賠償其
    損害及自起訴狀繕本送達翌日即九十年十月三十日起至清償日止，按週年利率百
    分之五計算之利息，即無不合，應予准許，逾此範圍之請求，為無理由，應予駁
    回。上訴人抗辯：依照實務見解，上訴人之行為，僅屬民法第一百八十四條第一
    項後段之情形，且民法並無得請求慰撫金之特別規定，則原審判決違背法令，實
    有不當云云。惟按民法第一百九十五條第一項、第三項係新修正之規定，亦屬請
    求慰撫金之依據，上訴人之抗辯，並不可採。上訴人又抗辯：被上訴人之有精神
    疾病，早在上訴人與其夫發生通姦行為之前，實與上訴人之行為無關。被上訴人
    之精神疾病與上訴人行為間，尚難證明有因果關係。再者，原審係以被上訴人之
    夫之證詞，作為判斷被上訴人病情之依據，惟該證人與上訴人乃共同行為人，依
    法亦應負損害賠償責任，僅因被上訴人加以宥恕，而不受刑事訴追，故證人為求
    被上訴人之原諒，證詞即有偏頗、不實之虞；甚或是否被上訴人夫妻事前勾串，
    欲謀精神慰撫金，亦有可疑等語。上訴人請求函查被上訴人至財團法人辜公亮基
    金會和信治癌中心醫院（簡稱和信醫院）及台北市立仁愛醫院（簡稱仁愛醫院）
    就診之時間，和信醫院函覆略以：被上訴人於九十年十月十九日初診，治療至九
    十一年三月八日，被上訴人呈現憂鬱情緒、失眠，對婚姻不和諧一事，備感壓力
    ，缺乏自信，也對男性無信任感，診斷為精神官能性憂鬱症等語，有該醫院九十
    一年三月十五日（九一）和身心字第一五八號函可證。仁愛醫院則函覆：該院病
    歷無被上訴人之就醫紀錄等語，有該醫院九十一年三月二十七日北市仁醫歷字第
    ○九一六○一九五一○○號函可稽。被上訴人因上訴人與李維浩發生多次性關係
    ，致被上訴人罹患憂鬱症，且有因果關係，已如前述；而八十九年九月中旬前，
    又無被上訴人就診憂鬱症之紀錄。證人李維浩之證述，既與個別諮商摘要及診斷
    證明書相符，亦無瑕疵，自難因李維浩係被上訴人之夫，而認其證言不可採。上
    訴人就此有利於己之積極事實（被上訴人於上訴人與李維浩發生性關係前，已罹
    患憂鬱症；及被上訴人與其夫勾串詐財），依民事訴訟法第二百七十七條前段規
    定，應負舉證責任，上訴人並未舉證以實其說，自不可採。
六、本件事證已臻明確，兩造其餘攻擊、防禦方法及所舉證據，無礙勝負之判斷，爰
    不一一論列。又被上訴人請求權之基礎為民法第一百八十四條第一項後段及民法
    第一百九十五條第三項之侵權行為請求權，屬選擇之合併，被上訴人勝訴部分，
    既獲勝訴判決，敗訴部分又未上訴，故民法第一百八十四條第一項後段部分，不
    另論述，附此敘明。
七、綜上所述，被上訴人之主張為可採，上訴人所辯，為無可取。被上訴人請求上訴
    人給付五十萬元及自民國九十年十月三十日起至清償日止，按年息百分之五計算
    之利息，為有理由，應予准許。原審於該範圍判命上訴人如數給付，並准供擔保
    宣告假執行，於法並無不合。上訴意旨指摘原判決不當，求予廢棄改判，為無理
    由，應予駁回。
八、據上論結，本件上訴為無理由，依民事訴訟法第四百四十九條第一項、第七十八
    條，判決如主文。
中　　　華　　　民　　　國　　九十一　　年　　　四　　　月　　　十六　　日
                              民事第十二庭
                          　　　　審判長法　官　林　丁　寶
                          　　　　　　　法　官　陳　博　享
                          　　　　　　　法　官　林　恩　山
右正本係照原本作成。
不得上訴。
中　　　華　　　民　　　國　　九十一　　年　　　四　　　月　　　十六　　日
　　　　　　　　　　　　　　　　　　　　書記官  周　淑　靜
